【裁判字號】    99,事聲,15
【裁判日期】    990802
【裁判案由】    聲明異議
【裁判全文】
臺灣花蓮地方法院民事裁定              99年度事聲字第15號
聲  請  人  豐邦資產管理有限公司
法定代理人  甲○○
相  對  人  乙○○
上列異議人因聲請對相對人發支付命令事件，就中華民國98年8
月11日本院98年度司促字第5669號司法事務官所為之裁定聲明異
議，本院裁定如下：
    主      文
原裁定廢棄。
    理      由
一、本件異議意旨略以：債權讓與僅需讓與人與受讓人間有讓與
    合意，即發生效力，並不必取得債務人之承諾，且債權讓與
    通知僅為觀念通知，並非債權讓與之要件，故即使未依民法
    第297條第1項規定通知債務人，亦無妨讓與人或受讓人雙方
    間債權讓與法律行為效力之發生。況且，受讓人已對債務人
    聲請核發支付命令行使債權，且該支付命令依法應送達予債
    務人，已兼具通知之效果。故原裁定以異議人（債權受讓人
    ）未提出「債權讓與合法通知債務人之證明」為由，駁回聲
    請人聲請核發支付命令，顯然於法有違，爰聲明異議。
二、按債權之讓與，依民法第297條第1項之規定，非經讓與人或
    受讓人通知債務人，對於債務人固不生效力，惟法律設此規
    定之本旨，無非使債務人知有債權讓與之事實，受讓人對於
    債務人主張受讓事實行使債權時，既足使債務人知有債權讓
    與之事實，即應認為兼有通知之效力，最高法院22年上字第
    1162號判例意旨可資參考。又讓與人與受讓人間成立債權讓
    與契約時，債權即移轉於受讓人（最高法院42年台上字第
    626號判例意旨、94年度台上字第575號判決可參）。支付命
    令之聲請，除應表明當事人及法院外，衹須表明請求之標的
    並其數量及請求之原因、事實，以及應發支付命令之陳述，
    此觀民事訴訟法第511條之規定自明。因債務人依同法第516
    條對支付命令得不附理由提出異議，故債權人在督促程序就
    其所主張之事實毋庸舉證，其債權憑證之有無，與應否許可
    發支付命令無關。（最高法院61年台抗字第407號判例足憑
    ）。是支付命令為簡捷之特別訴訟程序，法院之審查範圍，
    以聲請人主張之事實為基礎，從形式上認定應否准發支付命
    令，不得命債權人舉證或依職權調查證據，否則支付命令之
    聲請程序即與民事訴訟之起訴相同，殊違支付命令程序之本
    質。
三、本件異議人即債權人聲請本院對相對人即債務人核發支付命
    令，主張相對人積欠原債權人寶華商業銀行股份有限公司（
    下稱寶華銀行）現金卡帳款，而寶華銀行已將對於相對人之
    債權讓與挺鈞股份有限公司（下稱挺鈞公司），並已完成公
    告程序，嗣挺鈞公司又於99年1月13日將對於相對人之債權
    讓與異議人等情，並於聲請狀中表明以聲請狀繕本之送達作
    為債權讓與之通知，提出現金卡申請書、循環信用貸款契約
    、往來明細查詢單、寶華銀行債權讓與證明書、債權讓與公
    告、挺鈞公司債權讓與聲明書等為憑，依異議人主張之事實
    形式上審查，足認其已受讓對相對人之現金卡債權，得對相
    對人行使權利，其聲請符合民事訴訟法第511條規定，依據
    前述說明，應准予核發支付命令無誤。詎原裁定卻以異議人
    未於期限內補正「債權讓與合法通知債務人之證明」，而駁
    回其聲請，顯有未洽。異議意旨指摘原裁定不當，求予廢棄
    ，為有理由。爰由本院廢棄原裁定，發回原法院儘速核發支
    付命令。
四、依民事訴訟法第240條之4第3項，裁定如主文。
中    華    民    國    99    年    8     月    2     日
                          臺灣花蓮地方法院民事庭
                              法      官  陳雅敏
以上正本證明與原本無異。
如不服本裁定，應於裁定送達後10日內向本院提出抗告狀（應抄
附繕本），並繳納抗告費新臺幣1,000元。
中    華    民    國    99    年    8     月    2     日
                              法院書記官  蕭惟

司法院資訊處製作；財團法人民間司法改革基金會備份。
